臺灣高等法院刑事判決　　　　　　　　　　　　　九十二年度上訴字第一四二六號
　　上　訴　人
　　即　被　告　甲○○
　　選任辯護人　陳進昌律師
右上訴人因貪污治罪條例案件，不服臺灣桃園地方法院九十一年度訴字第七三四號，
中華民國九十二年三月二十五日第一審判決（起訴案號：臺灣桃園地方法院檢察署九
十年度偵字第六一五七號），提起上訴，原審判決如左：
    主  文
原判決撤銷。
甲○○依據法令從事公務之人員，對於職務上之行為收受賄賂，處有期徒刑肆年，褫
奪公權年。
    事  實
一、甲○○於民國八十七年間，當選桃園縣平鎮市第三屆市民代表（下稱市民代表）
    ，有審查平鎮市市公所（下稱市公所）之預算、決算、議案，及就市公所政策有
    發言質詢之權。緣勇烽工業股份有限公司（下稱勇烽公司）於八十四年七月間，
    承繼前手而承攬市公所垃圾焚化爐業務，因經常排放黑煙、廢氣，造成公害，引
    起附近民眾聯名陳情、抗議，平鎮市市民代表會（下稱市代會）乃於八十八年六
    月間，召開臨時會提案成立「平鎮市垃圾焚化爐專案小組」（下稱專案小組），
    由甲○○擔任召集人，成員包括同市市民代表吳文通、劉國榮、徐列舜、鄧仁艾
    等四人，專案負責監督勇烽公司焚化爐設立過程是否合法、焚化爐周邊回饋金執
    行情形、垃圾焚化爐作業有無瑕疵等事項，係依據法令從事公務之人員。
二、甲○○因擔任專案小組召集人，曾因多次突擊檢查勇烽公司垃圾焚化爐燃燒情形
    ，而握有對該公司不利之事證，該專案小組亦於八十八年十一月十七日決議要求
    該焚化爐「停爐」。詎甲○○竟利用職務上之機會，於八十八年底間某日（約八
    十八年十一月十七日後數日），前往勇烽公司垃圾焚化爐辦公室，向該公司負責
    人乙○○（另因行賄罪於本院審理中）表示為焚化爐專案小組之召集人，手中握
    有不利於勇烽公司之照片及證據，暗示乙○○應先交付新臺幣（下同）二十萬元
    疏通，否則將在市代會中提案要求勇烽公司停爐。乙○○因知甲○○為市民代表
    ，並為專案小組召集人，惟恐甲○○於市代會中提案停爐，影響焚化爐營運，乃
    於數日後，前往甲○○位於桃園縣平鎮市○○街五十七號住處對面之服務處，將
    二十萬元交由甲○○收受；甲○○更要求乙○○隔日補送徐列舜、劉國榮二位市
    民代表各五萬元；並於日後勇烽公司向市公所請領款項後，應每月交付三十萬元
    由其打點其他專案小組成員。嗣於約三、四日後，甲○○因擔心案情曝光，遂邀
    約不知情之市民代表陳美玲前往勇烽公司辦公室，退還所收受之二十萬元賄款。
三、案經法務部調查局桃園縣調查站報告臺灣桃園地方法院檢察署檢察官偵查起訴。
       理  由
一、訊據上訴人即被告甲○○固坦承乙○○曾於八十八年底間某日，在桃園縣平鎮市
    ○○街五十七號住處對面之服務處，交付二十萬元，事隔約三、四日後，始偕同
    不知情之市民代表陳美玲前往乙○○位於勇烽公司垃圾焚化爐之辦公室歸還該二
    十萬元等情，然矢口否認有收受賄賂之犯行，辯稱：係乙○○主動交付該二十萬
    元，並非主動索賄，乃因反對興建焚化爐，而遭乙○○挾怨報復等語。被告原審
    及本院辯護人另稱：「被告擔任焚化爐專案小組，僅負責調查焚化爐運轉情形，
    並無任何核可權限，最後仍需由市代會全體做成決議，被告顯無任何籌碼得向勇
    烽公司索賄。況勇烽公司向市代會行賄傳言聞甚囂塵上，專案小組甫決議將送檢
    調單位調查，被告當無前往索賄可能。又勇烽公司早向平鎮市市長丙○○及市代
    會主席行賄，金額高達數千萬，勇烽公司既已打點完畢，又何須畏懼無決斷權之
    專案小組。再被告如有於行賄傳聞爆發敏感時刻索賄，自已做好萬全準備，何須
    擔心被他人錄音，所以未即時還款，係因乙○○於星期五傍晚放下賄款後即匆忙
    離開，被告未能即時反應，且於例假日各公司均不上班，因而無法即時還錢，待
    星期一前往還款。況乙○○指稱被告與其他市民代表一同前往索賄，亦與常情不
    合，被告確無索賄情事。」、「被告帶頭抗爭平鎮市設立焚化爐，致勇烽公司負
    責人乙○○不滿．挾怨誣指被告有本件犯行。而賄款金額，係乙○○自行決定，
    被告自始未曾要求。而如被告確有為自己及其他代表索賄，當一次索足，斷無先
    索賄二十萬元後，再要乙○○補足餘款。且原審既已認定被告係於專案小組提出
    調查報告後索賄，然該報告經市代會決議「於下次臨時會再討論」，乙○○應知
    該調查報告對於勇烽公司不再構成威脅，被告亦無可能向乙○○索賄。況倘被告
    有自乙○○收取二十萬元，理當秘密為之，當無自行散布傳播之理，亦見被告並
    無收賄之意。又依卷附臺灣桃園地方法院檢察署八十八年度偵字第五三八五號起
    訴書所載，可知勇烽公司焚化爐係由平鎮市市長丙○○所主導，市代會無從監督
    ，遑論少數之市民代表。另市公所向勇烽公司承租焚化爐應屬「國庫行為」，市
    代會對於勇烽公司焚化爐無從行使監督權，勇烽公司對於市公所僅有私法上之契
    約義務，乙○○指稱被告宣稱握有對勇烽公司不利之照片作為要脅，顯無可採。
    尤以臺灣桃園地方法院檢察署八十八年度偵字第五三八五號起訴書亦起訴乙○○
    犯罪，乙○○應係為保有減輕或免除其刑之利益，始於原審為被告向索賄二十萬
    元之不實陳述。
二、經查：
（一）證人乙○○於調查局證稱：平鎮市民代表甲○○於八十九年間到勇烽公司焚化
      爐找我，並向我表示，他是焚化爐督導小組的成員之一，且手中握有對勇烽公
      司不利的照片，若我不『表示』的話，將在代表會提案要求勇烽公司停爐，我
      聽了之後向崔代表說明相關公關費用均已交由丙○○處理，甲○○繼而表示只
      拿到四萬元及免費出國一次，根本不夠，此時我已深刻瞭解崔某來意是為索賄
      ，我除拜託崔代表手下留情並告知會衡量處理，崔代表便行離去。崔代表走後
      ，經我向市長丙○○提及此事，並表示甲○○應該是要錢，我準備先致送二十
      萬元，丙○○同意，並表示送達後告訴他，他會編造勇烽公司握有錄音帶，讓
      甲○○退回該款項，我遂在某日攜乙瓶洋酒內置二十萬元前往甲○○服務處交
      予甲○○本人，崔某收受後還特別交代所送之金錢數額不足，並要求我隔日補
      後，交付三十萬元予渠，由他打點焚化爐小組成員等語（見偵查卷第十三頁背
      面、第一一六頁）；嗣於偵查中證稱：甲○○有跟我要二十萬元封口費，他表
      示索賄意思很明顯，並說若你不表示，即提案要求停爐。當時有好幾個代表來
      ，但僅甲○○如此表示並說握有不利之證據，如照片等。我告訴他我已交給葉
      市長四百萬元代為打點，但他表示僅拿到四萬元及免費出國一次，後來我與丙○○聯絡，告知此事，我再以電話向他確認，並到他服務處談了很久，他當時
      表示二十萬元不夠，並要我各送五萬給徐列舜、劉國榮，並在每個月請款後，
      三十萬給崔，後來徐列舜部分由其妻子收受，劉國榮則找不到人未給。後來因
      有傳聞說我這邊有他要索賄的錄音帶，甲○○才退還我二十萬等語（見偵查卷
      第十六頁、第一一八頁）；迨至原審證稱：甲○○有跟我索賄二十萬元，但後
      來有還我。當時他跟我索賄時，只有他一人在場，他說我沒有給他的話，要讓
      我的焚化爐停掉。而我因為怕焚化爐運作的經費要經過代表會，如果沒有給，
      怕停爐，不給我們燒，經費沒有著落，所以我就交付了二十萬元給他。當時甲○○向我要錢，他的意思是他會分給其他代表，他說他要安排，二十萬元這金
      額是甲○○自己開口跟我說的。送錢當天晚上他叫我到他服務處，他跟我約時
      間，我在服務處裡面給他的，我當時還有帶一個禮盒，錢我忘記是如何包裝的
      ，當時只有我們二人在場，我在他的服務處停留約半個小時。我當時給丙○○
      那些錢，就是打算給所有代表會的代表，可是甲○○說他沒有收到，所以他另
      外跟我要這筆錢，他說他會去安排。送完錢後，他有說不會再去找我麻煩，各
      方面儘量配合等語（見原審卷二第七八頁至第八八頁）。按證人乙○○於偵查
      、原審中均具結真實陳述，復經原審重複、慎重地告以偽證罪之處罰後，仍堅
      稱所為證言確為事實。以證人乙○○為勇烽公司負責人，該公司所承攬平鎮市
      垃圾焚化爐業務，須受平鎮市代會監督，該市代會對勇烽公司營業顯有重大影
      響，依社會常情，證人乙○○理當討好被告等市民代表，而無虛構被告收受賄
      賂，使勇烽公司於陷於不利之必要。此觀證人乙○○同時行賄當時之平鎮市長
      丙○○一千萬元，資以打點其餘市代會市民代表，平鎮市市長丙○○、平鎮市
      市代會主席林長松業經檢察官提起公訴（臺灣桃園地方法院檢察署九十年度偵
      字第一七六一號），並經原審分別判處有期徒刑七年、六年在案，有原審九十
      年訴字第四○○號刑事判決為憑。顯見證人乙○○當時確以行賄市長、市民代
      表等方式，使勇烽公司能順利營運獲利，自無誣指被告之可能。證人乙○○指
      證被告主動索賄，並交付二十萬元賄款，應屬真實。
（二）雖乙○○就如何交付被告二十萬元賄款之細節，有些許不一。惟證人之陳述有
      部分前後不符，或相互間有所歧異時，究竟何者為可採，法院仍得本其自由心
      證斟酌，非謂一有不符或矛盾，即應認其全部均為不可採信；尤其關於行為動
      機、手段及結果等細節方面，證人之證言，有時亦有渲染可能；然其基本事實
      陳述，若果與真實性無礙時，則仍非不得採信（最高法院七十四年臺上字第一
      五九九號），查證人乙○○就被告前來索賄，乃親自交付被告二十萬元賄款之
      基本事實，均始終如一。且：
　１、證人乙○○於原審審理明確證稱被告主動索賄二十萬元，被告原審辯護人亦曾
　　　於原審當庭就上開問題詰問證人，復經原審當庭再次訊問，證人乙○○證稱：
　　　我在調查局中所說『我準備先致送二十萬元，丙○○同意』，是指被告主動跟
　　　我提到二十萬元的金額，我再去跟丙○○說，整個金額都是被告他跟我說的，
  　　包括送另外二位代表五萬元的部分。我有跟丙○○講到這二十萬元是被告要求
    　的金額，所以丙○○才叫我致送二十萬元（見原審卷二第一百頁）。針對此節
      ，均未據被告、辯護人當庭提出異議，顯見證人乙○○於調查局詢問筆錄係陳
      述過於簡略，致與原意尚有出入。
　２、證人乙○○於原審證稱：當時有好幾個代表一起到焚化廠去檢查，但是被告要
　　　錢，是只有他一人在場（見原審卷二第八六頁）。證人乙○○應指被告與數名
　　　代表前去焚化爐，然於索賄時則僅被告一人在場，並非指稱被告與數名代表共
　　　同索賄。況證人乙○○同時另有行賄市民代表徐列舜、劉國榮，並透過市長丙○○欲行賄全體市民代表，則乙○○既已向全體市民代表行賄，縱被告索賄時
　　　仍有其他市民代表在場，亦屬可能，此部份亦不足以認定乙○○所稱有違經驗
  　　法則。
  ３、證人丙○○雖於原審證稱：我不知道乙○○有拿二十萬元給被告，我不知道乙○○為何會說他有和我說過此事，乙○○也沒有另外給我一千萬元。然丙○○
　　　於原審訊問時，因涉嫌收受乙○○一千萬元賄款，業經臺灣桃園地方法院檢察
　　　署檢察官以九十年度偵字第一七六一號向原審提起公訴，丙○○並於該案否認
　　　有收受乙○○一千萬元之事，丙○○自可能為能免於刑責，而否認否認與乙○○有任何往來，自不得以丙○○否認乙○○曾告知被告索賄之事，即認乙○○
　　  指證為不實。
  ４、查證人乙○○指證被告前來索賄，並親自交付被告二十萬元賄款之基本事實，
      既始終始一，且乙○○亦無誣指被告之必要，乙○○陳述縱有部分前後不一，
      亦不影響證言之真實性。
（三）被告供稱該二十萬元係乙○○主動交付，並無收受之意。然：
  １、被告就未立即歸還乙○○交付二十萬元原因，先於九十年一月十九日偵查中辯
      稱：「當時因很匆忙，一時未反應過來，所以事後退還該筆款項（見偵查卷第
  　　七十頁）；嗣於九十年四月三日調查站及檢察官訊問分別改稱：「因乙○○將
　    錢放下後即匆匆離開，我不便與之在馬路上拉扯，心想擇日再返還，因此將錢
      放置於服務處內Ｃ型鋼樑內」、「他放下後即匆匆離去之故」（見偵查卷第一
      一三頁、第一二三頁）；及至原審又改稱：是為了找其他專案小組成員討論如
      何處理該二十萬元才未能立即歸還（見原審卷一九十一年七月二十二日審理筆
      錄第四頁）。被告對於親身經歷之事實，先後供述不一，已難採信。且該二十
      萬元數目不少，收受賄賂並為嚴刑重典之罪，被告社會歷練頗豐（見偵查卷第
      五頁背面之被告經歷簡介），並係連任之市民代表，倘乙○○無端交付二十萬
      元，被告豈會「一時無法反應」；或因害怕「在路上拉扯」，而未立即歸還？
      況被告縱因一時無法返還，亦可向檢調機關提出檢舉，而無藏放於辦公室數日
      後，再行歸還之理。
  ２、證人丁○○於本院證稱：平鎮市垃圾焚化廠不合乎標準，致使焚燒不完全造成
      污染，我因而向垃圾焚化場抗爭。我帶頭抗爭外，還有甲○○代表負責協調。
      八十八年七月六日上午九時，我與平鎮市公所進行焚化爐污染討論賠償案，當
      時被告有列席，是我邀請他去參加的，因我們受害的情形他比較瞭解，我們希
　　　望他作為我們與市公所間的溝通與協調。當時甲○○與吳文通代表在焚化爐的
　　　預算裡有表示質疑，希望刪減或撤銷等語（見本院九十二年七月一日訊問筆錄
　　　），訊之被告亦坦承證人丁○○所稱無誤。則被告既有刪減及撤銷焚化爐預算
　　　，並曾代焚化爐抗爭居民與市公所協調，被告與乙○○顯屬對立關係。倘乙○○無端交付被告二十萬元，被告竟未當場拒絕，復將現款於藏於服務處鋼樑內
　　　數日後，始返還乙○○，殊違常情。
　３、被告於偵查中多次偵訊均未曾提及「為了找其他專案小組成員討論如何處理該
　　　二十萬元才未能立即歸還」之事，及至原審委任辯護人到庭後，始為上開辯解
  　　，且被告自承僅與市民代表劉國榮、吳文通商討如何處理，而未包括其他專案
　　　小組成員徐列舜、鄧仁艾，已有可疑。再證人劉國榮於原審證稱：係於調查局
　　　約談後才知道此事等語（見原審卷二第九六頁），亦見被告供稱為與劉國榮商
　　　討如何處理乙○○交付二十萬元而未立即返還為不實。又證人吳文通於原審雖
　　　證稱：被告曾至我家中向我提及焚化爐老闆送錢之事，但無法確認是送錢當天
　　　晚上。被告提及此事時，我很生氣，只以「你自己處理」一句話就回掉了，其
  　　他時間均在閒話家常等語（見原審卷二第九七頁至第九八頁）。則證人吳文通
　　　既無法證明被告確於乙○○交付被告二十萬元當日，即至吳文通家中商討，自
　　  無從為被告有利之認定。
　４、證人李燕忠雖於原審證稱：八十八年底曾見過被告出服務處大門，並以客家話
　　　高喊「拿走」等語。惟李燕忠與被告為朋友關係，倘乙○○交付被告二十萬元
　　　時，李燕忠在場目睹，被告竟自調查局於九十年一月十九日傳訊到案，迄至原
　　　審九十二年三月十一日調查時，始終不提及證人李燕忠在場之事，或聲請傳訊
　　　李燕忠；迨至原審審理期日始自行偕同李燕忠到庭，殊與常情不合。尤以證人
　　　李燕忠經原審訊問：「被告於八十八年底有何舉動」？「是否見到被告與何人
　　　對話」？「是否見到被告高喊之際手上有無持有物品」？「高喊完畢後有何舉
　　　動」？證人先後陳稱：「不知道說什麼東西拿走」、「我只記得被告有喊，可
　　　是不知道他對誰喊」、「我印象不是很深刻，依稀記得」、「我想不起來有何
　　　舉動」等語，內容空泛，所稱時間「八十八年底間某日」，是否確與本案時間
　　　為同一日，亦無從認定，證人李燕忠所為證言，亦無可採。
  ５、綜前所述，被告辯稱：「係為找其他專案小組成員討論如何處理該二十萬元始
      未能立即歸還」，不足採信。
（四）被告擔任召集人之專案小組調查報告中固有載明將索賄傳聞送檢調單位查明，
      然實際上專案小組或市代會並無任何具體行動，業據被告自承無訛，該調查報
      告文字顯屬空文，而無任何效果，顯不足以認定被告必不敢向乙○○索賄。尤
      以因該決議內容為建議停爐，更足使被告出面向乙○○索賄時，乙○○因恐被
      告於市代會提案「停爐」，而同意交付被告賄款．該調查報告自無法為被告有
      利之認定。再被告歸還時，固未包含洋酒一瓶，然乙○○交付被告二十萬元，
      業據被告自承無訛，乙○○何須捏造另有洋酒一瓶？又乙○○人同時交付被告
      洋酒一瓶，或基於人情之常，或係用以掩飾行賄現金，應無行賄之意，此部分
      自非屬不正之利益，被告因未將該洋酒歸還，亦屬常情。另被告既有向乙○○
      索賄，乙○○以何種方式交付，均無解於被告收受賄絡之犯行。被告辯護人以
      案發時市代會已將索賄傳聞移送檢調單位，被告自無可能向乙○○索賄；及乙○○指證同時贈送被告一瓶洋酒為不實，認被告係遭乙○○誣陷，均無可採。
三、乙○○交付被告賄款時間，被告與乙○○先後所稱時間有所不一：被告於偵查中
    供稱：約在專案小組成立（八十八年六月間）後數天；及至原審審理則明確供稱
    ：係在八十八年底間焚化爐專案小組提出調查報告後（八十八年十一月十七日）
    之某個星期五。而證人乙○○指稱：被告在專案小組成立後曾多次前往突擊檢查
    ，之後才行索賄，約在八十九年間、八十八年底至八十九年初間某日；另證人陳
    美玲於偵查中亦證稱：約在八十八年底、八十九年初間。證人乙○○、陳美玲既
    僅記得八十八年底、八十九年初，本件索賄、行賄之時間應以被告於原審所供「
    在專案小組提出調查報告後即八十八年十一月十七日後數日」為可採。至被告雖
　　曾至法務部調查局進行測謊鑑定，鑑定結果研判被告確有說謊，固有該局鑑定通
　  知書附卷可稽（見偵查卷第二十九頁）。然當次鑑定題目主要係針對被告等市民
    代表先前赴大陸旅行之團費是否自己支付，抑或接受招待之事而為鑑定，並未觸
    及本件收受二十萬元賄賂事實，此據鑑定證人李復國到庭證述明確（見原審卷二
    第五八頁），上開鑑定報告自不得為被告不利之依據。
四、查被告為平鎮市市代表，而巿民代表會雖係以集體表決方式作成決議，然依桃園
    縣平鎮市民代表會組織自治條例第十五條規定（同地方制度法第三十七條法文內
    容），巿民代表會開會時，得議決市預算、議決市公所提案事項、議決市民代表
    提案事項；又依地方制度法第四十八條、第四十九條規定，巿長有向巿民代表提
    出施政報告之責，巿民代表有向巿長及各首長質詢之權。再依台灣省鄉鎮市民代
    表會組織規程第十九條第一項規定為議決鄉（鎮、市）規約、預算、臨時課稅、
    財產之處分、鄉公所組織規程及所屬事業機構組織規程、鄉公所提案事項、決算
    報告、鄉民代表提案事項、接受人民請願及其他依法律、中央法規或省、縣自治
    法規賦予之職權等項。則鄉（鎮、市）民代表固僅得在代表會內集體行使職權，
    不得在代表會外單獨行使，然在代表會內參與提案或人民請願案之審查、討論及
    表決，即屬職務上之行為（最高法院九十二年臺上字第六○七七號判決意旨參照
    ）。本件乙○○負責之勇烽公司承攬平鎮市垃圾焚化爐業務，主要係由被告擔任
    召集人之「平鎮市垃圾焚化爐專案小組」職司監督之責，而被告負責之專案小組
    並曾多次突擊檢查焚化爐運作情形，該專案小組亦於八十八年十一月十七日決議
    要求該焚化爐「停爐」，有被告提出之「平鎮市民代表會垃圾焚化爐專案委員會
    會議」一份在卷為憑。顯見被告對勇烽公司承攬焚化爐業務案之發言質詢，及該
    專案小組之決議，均屬市代會內參與提案或人民請願案之審查、討論及表決，自
    屬職務上之行為。被告辯護人辯稱，勇烽公司向市公所承攬焚化爐業務，非屬市
    民代表質詢監督之職權，委無可採。事證明確，被告犯行堪以認定。
七、按市民代表於市代會內參與提案或人民請願案之審查、討論及表決，即屬職務上
    之行為。如對於職務上之行為收受賄賂，即應成立貪污治罪條例第五條第一項第
    三款之對於職務上之行為收受賄賂罪（最高法院九十二年臺上字第六○七七號判
    決意旨參照）。本件被告利用市民代表得「提案停爐」或「刪除預算」等職務上
    之行為向乙○○索賄，並收受二十萬元賄款，自與職務上之行為有相當對價關係
    。核被告所為，係犯貪污治罪條例第五條第一項第三款之職務上行為收受賄賂罪
    ，雖公訴人認被告係犯同條例第六條第一項第五款之對於非主管及監督之事務圖
    利罪，然貪污治罪條例第四條至第六條第一項第三款，就公務員之各種貪污行為
    分別為列舉規定後，又於第六條第一項第四款及第五款對於主管或非主管之事務
    圖利罪，為概括規定。則圖利行為，自以不合於該條例各條款特別規定者，始有
    適用。如圖利行為，已合於其他規定者，即應依各該規定處罰。本件被告利用職
    務範圍內所應為或得為之行為向乙○○索賄並收受賄賂，已屬對於職務上之行為
    要求進而收受賄賂，自應構成貪污治罪條例第五條第三款之罪，起訴法條尚有未
    洽，應予變更。又貪污治罪條例第八條第二項規定偵查中之自白，係指被告對於
    自己所為已經構成犯罪要件之事實，在偵查中向有偵查犯罪職權之公務員坦白陳
    述而言，至於對阻卻責任或阻卻違法之事由有所主張或辯解，乃辯護權之行使，
    仍不失為自白；且被告未待有權責之公務員實施搜索、扣押等強制處分，已將全
    部犯罪所得繳出，無論係出於何種原因，亦合於同條例第八條第二項所稱自動繳
    交財物（最高法院八十九年臺上字第四五一三號判決意旨參照），雖被告否認有
    利用職務上行為收受賄賂之犯行，然被告對於收受乙○○交付二十萬元之構成犯
    罪要件事實，業於偵查中自白不諱，並已將二十萬元返還乙○○，依上開判決意
    旨，自應依貪污治罪條例第八第二項前段規定，減輕其刑。
八、原審論罪科刑，固非無見。惟被告係犯貪污治罪條例第五條第一項第三款之職權
    上行為收受賄賂罪，原審論以修正前貪污治罪條例第六條第一項第五款之罪，顯
    有未洽。被告上訴，否認犯罪，固無可取。惟原判決既有可議，自應由本院撤銷
    改判。爰審酌被告身為市民代表，趁職務之便，收受賄賂，罔顧選民付託，置公
    共利益於不顧，所得賄賂二十萬元業已退還乙○○等情，同時審酌被告犯罪之動
    機、目的、手段、方式、所生之危害、犯罪後之態度等一切情狀，量處如主文第
    二項所示之刑，並依貪污治罪條例第十七條規定，諭知褫奪公權　年。至被告收
    受之賄賂二十萬元，雖係被告犯罪所得之財物，惟被告已將所收賄款交還行賄人
    乙○○，自不得諭知發還被害人或追繳沒收（最高法院二十五年上字第二二六○
    號判例、九十一年度臺上字第三六七二號判決意旨參照）。
五、乙○○同時指證曾行賄同市市民代表徐列舜、劉國榮各五萬元，該二人是否亦涉
    有貪污罪嫌，應由檢察官另行偵查處理。
據上論斷，應依刑事訴訟法第三百六十九條第一項前段、第三百六十四條、第二百九
十九條第一項前段、第三百條，貪污治罪條例第二條前段、第五條第一項第三款、第
八條第二項前段、第十七條，刑法第十一條前段、第三十七條第二項，判決如主文。
本案經檢察官邱美育到庭執行職務。
中　　　華　　　民　　　國　　　九十三　　　年　　　三　　　月　　四　　日
                                    臺灣高等法院刑事第十四庭
                                        審判長法  官　陳　佑　輔
                                              法  官　洪　昌　宏
                                              法  官  陳  國  文
右正本證明與原本無異。
如不服本判決，應於收受送達後十日內向本院提出上訴書狀，其未敘述上訴之理由者
並得於提起上訴後十日內向本院補提理由書（均須按他造當事人之人數附繕本）。
                                              書記官  蔡　棟　樑
中　　　華　　　民　　　國　　　九十三　　　年　　　三　　　月　　四　　日
附錄：本案論罪科刑法條全文
貪污治罪條例第五條：
有下列行為之一者，處七年以上有期徒刑，得併科新台幣六千萬元以下罰金：
一  意圖得利，擅提或截留公款或違背法令收募稅捐或公債者。
二  利用職務上之機會，詐取財物者。
三  對於職務上之行為，要求、期約或收受賄賂或其他不正利益者。
前項第一款及第二款之未遂犯罰之。
